臺灣板橋地方法院刑事判決　　　　　　　　　　　　　九十年度易字第三七九四號
　　公　訴　人　臺灣板橋地方法院檢察署檢察官
　　被　　　告　甲○○
右列被告因毒品危害防制條例案件，經檢察官提起公訴（九十年度偵字第一五一一七
號），本院判決如左：
    主  文
本件公訴不受理。
    理  由
一、公訴意旨略稱：被告甲○○於民國九十年九月十日十九時許，在臺北縣五股鄉○
    ○路○段一五一巷一號四樓住處，持有第一級毒品海洛因一小包（重０‧０一公
    克），為警循線盤詰後在其住處查獲，並扣得上開毒品。案經臺北市政府警察局
    少年警察隊報請偵辦，因認被告涉有違反毒品危害防制條例十一條第一項持有第
    一級毒品罪。
二、按曾為不起訴處分或撤回起訴，而違背第二百六十條之規定再行起訴者，應諭知
    不受理之判決，並得不經言詞辯論為之，刑事訴訟法第三百零三條第四款、第三
    百零七條分別定有明文。
三、查本件被告被訴於九十年九月十日持有第一級毒品海洛因之事實，固為被告所自
    白不諱，惟被告已於本院自白其於九十年九月初起在上址住處確有施用第一級毒
    品海洛因二次之事實，上開扣案之毒品一小包係其施用後所留下之殘渣等情（見
    本院九十年十二月二十六日訊問筆錄），核與本院向臺北市政府警察局少年警察
    隊調取本件被告查獲時之驗尿結果，確呈嗎啡陽性反應，有臺灣檢驗科技股份有
    限公司之濫用藥物尿液檢驗報告影本一紙在卷可憑（該檢驗報告亦同時驗呈安非
    他命陽性反應），是被告顯係犯有毒品危害防制條例第十條之施用第一級、第二
    級毒品之行為，惟被告前未曾受觀察勒戒之處分，依毒品危害防制條例條例第二
    十條第一項、第二項規定之觀察勒戒及戒治先行原則，檢察官應先將被告送處所
    觀察、勒戒，尚不得逕行對之起訴施用毒品罪名。而被告施用時持有毒品之低度
    行為，於訴訟上乃為施用高度行為所吸收之吸收犯而屬實質上一罪，依法檢察官
    自亦不得對其施用時持有毒品之行為逕行起訴。本件檢察官未經詳查調取被告驗
    尿報告，即徒憑被告於偵查中不實之抗辯稱其並未施用海洛因云云，而誤認被告
    係單純持有毒品海洛因，並未施用而逕行起訴其持有毒品之罪名，其起訴程序本
    已屬違背規定，惟毒品危害防制條例之立法精神乃採觀察勒戒及戒治先行原則，
    即以行為人刑法，對其施用毒品犯罪之處遇改以治療主義為優先，所重乃行為人
    對毒品依賴性之治療程序之完成，而非因其施用毒品之態樣不同及施用次數，苟
    其觀察勒戒或戒治結束即治療程序完成，即應由檢察官依毒品防制條例第二十條
    第三項或第二十三條第一項規定予以不起訴處分，若治療完成後再犯施用毒品之
    罪名，始得依毒品危害防制條例第二十條第三項或第二十二條第二項之規定追訴
    處罰，是相對於普通刑事犯罪，於刑事訴訟法上所指之「施用毒品犯罪」之同一
    案件，應以上述治療程序是否完成為準，而非以傳統之裁判上一罪或數罪併罰概
    念為準。查本案被告於九十年九月十日為警查獲持有上開第一級毒品海洛因，即
    因另案為本院通緝而執行羈押，嗣並因施用毒品安非他命而為檢察官依本院九十
    年毒聲字第四○二七號裁定而於九十年十月五日送勒戒處所執行觀察、勒戒，經
    觀察勒戒後並無繼續施用毒品傾向，而於九十年十月二十九日經檢察官以九十年
    毒偵字第一五六九號不起訴處分確定在案，業經本院調取上開案號偵查卷核閱屬
    實，並有該不起訴處分書在卷可憑，是被告施用第一級毒品海洛因之行為，既已
    一併與施用第二級毒品安非他命之行為，同時為觀察、勒戒之治療處遇完畢，而
    無繼續施用毒品之傾向，並經檢察官為不起訴處分確定在案，則揆之前開說明，
    檢察官對其施用第一級毒品海洛因之行為（含其施用時持有本件毒品行為），即
    因治療程序之完成而受上開不起訴處分之效力所及，而屬同一案件，自不得再行
    起訴，依照首開說明，本件爰不經言詞辯論，逕為諭知不受理之判決。
據上論斷，應依刑事訴訟法第三百零三條第二款、第三百零七條判決如主文。
中      華      民      國      九十一      年    二    月    二十六    日
                                      臺灣板橋地方法院刑事第六庭
                                          法  官  朱 耀 平
右正本證明與原本無異
如不服本判決應於送達後十日內向本院提出上訴狀
                                          書記官  黃 炎 煌
中      華      民      國      九十一      年    三     月      四     日
